【裁判字號】    99,交抗,111
【裁判日期】    990325
【裁判案由】    聲明異議
【裁判全文】
臺灣高等法院高雄分院刑事裁定         99年度交抗字第111號
抗  告  人  高雄市政府交通局
代  表  人  甲○○
受處分人    乙○○
上列抗告人因違反道路交通管理處罰條例案件，不服臺灣高雄地
方法院中華民國99年3 月4 日裁定（99年度交聲字第135 號），
提起抗告，本院裁定如下：
    主  文
原裁定及原處分均撤銷。
乙○○汽車駕駛人，駕駛汽車經測試檢定酒精濃度超過規定標準
，吊扣小型車普通駕駛執照貳拾肆個月，並應接受道路交通安全
講習。
    理  由
一、抗告意旨略以：依道路交通管理處罰條例第35條第1 項第1
    款規定，酒醉駕車肇事並因而致人受傷者，應吊扣駕駛執照
    24個月，原裁定就此部分僅諭知吊扣駕駛執照12個月，依法
    不合等語。
二、按汽車駕駛人，駕駛汽車經測試檢定，酒精濃度超過規定標
    準者，處新台幣（下同）1 萬5 千元以上6 萬元以下罰鍰，
    並當場移置保管其車輛及吊扣其駕駛執照1 年；因而肇事致
    人受傷者，並吊扣駕駛執照2 年，汽車駕駛人，有第35條第
    1 項規定之情形，應接受道路交通安全講習，道路交通管理
    處罰條例第35條第1 項第1 款及第24條第1 項第2 款分別定
    有明文。又行政罰法第26條第1 項規定：「一行為同時觸犯
    刑事法律及違反行政法上義務規定者，依刑事法律處罰之。
    但其行為應處以其他種類行政罰或得沒入之物而未經法院宣
    告沒收者，亦得裁處之。」再按被告所犯為死刑、無期徒刑
    或最輕本刑3 年以上有期徒刑以外之罪，檢察官參酌刑法第
    57 條 所列事項及公共利益之維護，認以緩起訴為適當者，
    得定1 年以上3 年以下之緩起訴期間為緩起訴處分，刑事訴
    訟法第25 3條之1 定有明文，又依同法第253 條之2 第1 項
    規定，檢察官為緩起訴處分者，得課被告予一定之負擔或指
    示，其中緩起訴之被告若依檢察官緩起訴處分命令，向公益
    團體繳納捐款或提供勞務者，即係履行檢察官所為緩起訴處
    分之命令，受處分人因上開緩起訴處分而剝奪其財產權，主
    觀上前揭金錢給付或勞務提供義務，亦具有強制性及懲罰性
    ，雖不若易科罰金係以支付金錢作為自由刑之替代，惟經由
    緩起訴處分條件之履行，得使其免於遭檢察官發動起訴程序
    ，仍具有替代刑罰之效果，實質上應屬於行政罰法第26條第
    1 項所稱之「刑事法律處罰」，而有行政罰法第26條第1 項
    「一事不二罰」規定之適用。
三、經查：
  (一)受處分人乙○○於民國97年9 月8 日晚上10時許，騎駛車號
    1753-PA 號自用一般小客車，行經高雄市○○區○○路時，
    經警測得吐氣酒精濃度達每公升0.79毫克，乃掣單舉發之事
    實，為受處分人所是認，並有裁決書可參，此部分事實應可
    認定。
  (二)又受處分人因上開酒醉駕車之行為，同時觸犯刑法第185 條
    之3 公共危險罪，經臺灣高雄地方法院檢察署檢察官以97年
    度偵字第26167 號為緩起訴處分，並命其應向指定之公益團
    體、地方自治團體或社區提供50小時之義務勞務，其期間為
    1 年，於97年11月10日確定，受處分人並於98年7 月24日履
    行緩起訴處分所附帶之條件完畢，上開緩起訴處分期滿未經
    撤銷而報結等情，有臺灣高雄地方法院檢察署檢察官97年度
    偵字第26167 號緩起訴處分書、臺灣高等法院高雄分院檢察
    署97年度上職議字第4816號處分書、臺灣高等法院被告前案
    紀錄表各1 份附卷可稽，依上述說明，受處分人之行為因同
    時觸犯刑事法律，已受刑事處罰完畢，原處分機關嗣仍逕以
    受處分人酒精濃度超過規定標準，而對其裁處罰鍰4 萬9 千
    5 百元部分，即有未洽，受處分人此部分異議為有理由。
  (三)原處分裁處受處分人吊扣駕駛執照24個月及施以道路交通安
    全講習部分，因與一事不二罰無關，自屬合法。
四、原審因而將原處分撤銷，固非無見，惟按酒醉駕車肇事並因
    而致人受傷者，應吊扣駕駛執照24個月，已如前述，原裁定
    就此部分僅諭知吊扣駕駛執照12個月，即有違誤，抗告意旨
    指摘此部分不當，為有理由，應由本院將原處分及原裁定撤
    銷，並依道路交通管理處罰條例第35條第1 項第1 款、第24
    條第1 項第2 款規定諭知如主文第2 項所示。
五、據上論結，應依道路交通案件處理辦法第26條，刑事訴訟法
    第413 條，裁定如主文。
中    華    民    國    99    年    3     月    25    日
                  刑事第一庭    審判長法  官  周賢銳
                                      法  官  施柏宏
                                      法  官  黃仁松
以上正本證明與原本無異。
不得再抗告。
中    華    民    國    99    年    3     月    26    日
                                      書記官  林家煜

司法院資訊處製作；財團法人民間司法改革基金會備份。
